臺灣高等法院刑事判決
110年度交上易字第294號
上  訴  人  臺灣新北地方檢察署檢察官
被      告  薛展浩



上列上訴人因被告過失傷害案件，不服臺灣新北地方法院110年
度審交易字第727號，中華民國110年9月29日第一審判決（起訴
案號：臺灣新北地方檢察署110年度偵字第16155號），提起上訴
，本院判決如下：
    主  文
上訴駁回。
    事  實
一、薛展浩領有小型車普通駕駛執照，於民國109年8月31日12時
    37分許，駕駛車牌號碼000-0000號自用小貨車，沿新北市新
    莊區重新堤外道往樹林方向行駛，行經重新堤外道11.7公里
    處時，本應注意超車時，應顯示左方向燈並於前車左側保持
    半公尺以上之間隔超過，行至安全距離後，再顯示右方向燈
    駛入原行路線，而依當時天候晴、日間自然光線、柏油路面
    乾燥無缺陷、無障礙物、視距良好等情，並無不能注意之情
    事，適張榮文騎乘車牌號碼000-000號普通重型機車行駛於
    其前方，詎薛展浩竟疏未保持適當之安全間隔，即貿然自左
    側欲超越張榮文所騎乘之上開機車，因而不慎與張榮文騎乘
    之上開機車車身發生擦撞，致張榮文人車倒地，受有下背、
    骨盆及右側大腿挫傷、左側手肘、雙側膝部及左側大腿擦傷
    之傷害。薛展浩於肇事後，在有偵查權限之警察機關尚不知
    何人為肇事者前，向據報前往現場處理之員警陳述車禍發生
    經過而自首並願接受裁判。
二、案經張榮文訴由臺灣新北地方檢察署檢察官偵查起訴。
    理  由
壹、程序方面：
　　按被告以外之人於審判外之言詞或書面陳述，除法律有規定
    者外，不得作為證據；又被告以外之人於審判外之陳述，雖
    不符合同法第159條之1至第159條之4之規定，但經當事人於
    審判程序同意作為證據，法院審酌該言詞陳述或書面陳述作
    成時之情況，認為適當者，亦得為證據。當事人、代理人或
    辯護人於法院調查證據時，知有第159條第1項不得為證據之
    情形，而未於言詞辯論終結前聲明異議者，視為有前項之同
    意，刑事訴訟法第159條第1項及第159條之5分別定有明文。
    查本案言詞辯論終結前，檢察官及被告薛展浩均未就本判決
    所引用之各該被告以外之人於審判外之陳述及所調查之證據
    主張有刑事訴訟法第159條第1項不得為證據之情形，而均同
    意作為證據（見本院卷第38至39頁），本院審酌該證據作成
    時並無違法及證明力明顯過低之瑕疵等情況，認為適當，應
    有證據能力。至於所引其餘非屬供述證據部分，既不適用傳
    聞法則，亦非公務員違背法定程序所取得，依刑事訴訟法第
    158條之4反面解釋，同具證據能力。
貳、實體方面：
一、認定犯罪事實所憑之證據及認定之理由：
    上揭犯罪事實，業據被告薛展浩於偵查、原審及本院審理時
    均坦承不諱（見他字卷第29反頁、原審卷第50至51頁、本院
    卷第42頁），核與證人即告訴人於警詢時及偵查中之指訴相
    符，並有新泰綜合醫院診斷證明書2紙、告訴人傷勢照片4張
    、道路交通事故調查報告表、道路交通事故調查報告表㈠、㈡
    各1份、道路交通事故照片共18張、道路交通事故當事人酒
    精測定紀錄表、道路交通事故肇事人自首情形記錄表各1份
    、勘驗筆錄1份、監視器錄影畫面光碟1片、證號查詢汽車駕
    駛人1紙在卷可稽（見他字卷第7、8、10、15、16、17至19
    頁、偵字卷第3頁）。按汽車超車時，應依下列規定：前行
    車減速靠邊或以手勢或亮右方向燈表示允讓後，後行車始得
    超越。超越時應顯示左方向燈並於前車左側保持半公尺以上
    之間隔超過，行至安全距離後，再顯示右方向燈駛入原行路
    線，道路交通安全規則第101條1項第5款定有明文。案發當
    時，被告為具有通常智識、心智正常且考領有小型車普通駕
    駛執照之成年人，對於上開交通規則不容諉為不知，而觀諸
    前揭卷附道路交通事故調查報告表㈠所載，案發當時天候晴
    、日間自然光線、柏油路面乾燥無缺陷、無障礙物、視距良
    好等情，足見被告並無不能注意之情事，於超越告訴人騎乘
    之上開機車時，竟疏未保持適當之安全間隔，致與告訴人騎
    乘之上開機車發生擦撞，被告之駕駛行為具有過失，至為灼
    然；且被告之過失行為與告訴人之受傷結果間，具有相當因
    果關係，亦可認定。綜上所述，足認被告之自白核與事實相
    符，應可採為認定事實之依據。本案事證已臻明確，被告上
    開犯行，堪以認定，應依法論科。
二、論罪科刑及上訴駁回之說明：
(一)核被告所為，係犯刑法第284條前段之過失傷害罪。
(二)被告於車禍發生後，在犯罪未被有偵查犯罪權限之機關或公
    務員發覺前，主動向據報前往現場處理之員警表明係肇事者
    ，而願接受裁判等情，有道路交通事故肇事人自首情形記錄
    表1 份在卷可考（見他字卷第19頁），合於自首要件，爰依
    刑法第62條前段規定減輕其刑。　　
(三)維持原判決及上訴駁回之理由：　　
 1、本院綜合調查證據結果，認原審以被告犯罪事證明確，據以
    論罪科刑，並以行為人之責任為基礎，審酌被告駕駛車輛參
    與道路交通，本應小心謹慎以維自身及他人之安全，竟疏未
    保持適當之安全間隔，即貿然自告訴人機車之左側超車而肇
    事，致告訴人受傷，且迄未與告訴人達成和解，賠償告訴人
    之損失，另考量其過失程度、告訴人之傷勢程度，並兼衡其
    高職畢業之智識程度，現從事送貨司機工作，無須撫養家人
    之生活狀況等一切情狀，量處拘役40日，並諭知如易科罰金
    之折算標準。經核原審之認事用法，並無違誤，量刑亦屬妥
    適。
 2、檢察官依循告訴人請求提起上訴意旨略以：被告自始至終未
    向告訴人道歉，原判決僅判被告拘役40日，罪刑顯不相當等
    語。按量刑輕重，屬法院得依職權自由裁量之事項，苟其量
    刑已以行為人之責任為基礎，並斟酌刑法第57條各款所列情
    狀，在法定刑度內，酌量科刑，無偏執一端，致明顯失出失
    入情形，自不得指為不當或違法（最高法院103年度台上字
    第291號、第331號判決意旨參照），且在同一犯罪事實與情
    節，如別無其他加重或減輕之原因，下級審量定之刑，亦無
    過重或失輕之不當情形，則上級審法院對下級審法院之職權
    行使，原則上應予尊重（最高法院85年度台上字第2446號判
    決意旨參照）。查本案原審量刑時，已以行為人之責任為基
    礎，審酌刑法第57條各款所列情狀而為刑之量定，其所為量
    刑並未逾越法定刑度，亦無違背公平正義之精神，客觀上不
    生量刑過重過輕之裁量權濫用，且原審既已詳細記載量刑審
    酌上揭各項被告之犯後態度、教育程度、家庭生活狀況、犯
    罪之動機、目的、手段、尚未與告訴人達成和解、告訴人所
    受損害等一切情狀，予以綜合考量後在法定刑內予以量刑，
    尚無違比例原則及罪刑相當原則，難認有何不當。是檢察官
    上訴為無理由，應予駁回。
據上論斷，應依刑事訴訟法第368條，判決如主文。
本案經檢察官黃彥琿提起公訴，檢察官張瑞娟到庭執行職務。
中　　華　　民　　國　　111 　年　　1 　　月　　18　　日
                  刑事第十七庭  審判長法　官  鄭水銓
                                      法　官  沈君玲
                                      法　官  姜麗君
以上正本證明與原本無異。
不得上訴。
                                      書記官  許俊鴻
中　　華　　民　　國　　111 　年　　1 　　月　　18　　日
附錄本案論罪科刑法條全文
中華民國刑法第284條
因過失傷害人者，處1 年以下有期徒刑、拘役或10萬元以下罰金
；致重傷者，處3 年以下有期徒刑、拘役或30萬元以下罰金。